臺灣高等法院刑事判決　　　　　　　　 94年度上訴字第707號
　　上　訴　人　臺灣桃園地方法院檢察署檢察官
　　被　　　告　甲○○
　　選任辯護人　姜明遠律師
上列上訴人因被告偽造文書等案件，不服臺灣桃園地方法院92年
度訴字第541號、92年度易字第1130號，中華民國93年12月30日
第一審判決（起訴案號：臺灣桃園地方檢察署91年度偵字第1860
號暨追加起訴案號：92年度偵字第11815號），提起上訴，本院
判決如下：
    主  文
原判決關於偽造「ＡＲＯＭＡ　ＢＥＲＧＥＲ」牌香精油商品條
碼無罪部分撤銷。
其他上訴駁回。
    理  由
一、公訴及追加起訴意旨略以：被告甲○○係設於臺北市○○路
    220號地下1樓「思力國際股份有限公司」（下稱思力公司）
    負責人，明知「ＬＡＭＰＥ　ＢＥＲＧＥＲ及其圖形」係告
    訴人法商伯格製品公司（下稱伯格公司）向經濟部智慧財產
    局申請註冊享有專屬權利之商標（聯合商標註冊號數第9187
    14號，正商標註冊號數第655098號，專用期間自89年12月16
    日起至93年9月15日止），並獲准使用於香精油等項目，竟
    未經告訴人伯格公司同意或授權，意圖欺騙他人並基於營利
    之概括犯意，未經告訴人伯格公司同意，在二公升裝之同一
    香精油商品之標籤上，使用與告訴人伯格公司商標相同之「
    ＬＡＭＰＥ　ＢＥＲＧＥＲ及其圖形」，並加印代表告訴人
    伯格公司國碼、廠商代碼之偽造商品條碼，隨後於民國（下
    同）90年11月1日起，向位於桃園縣桃園市○○路61號8樓之
    統領百貨股份有限公司（統領百貨公司）承租專櫃，販賣仿
    冒告訴人伯格公司商標之「ＬＡＭＰＥ　ＢＥＲＧＥＲ」牌
    香精油，使消費者誤信該仿冒商品係真品，足生損害於條碼
    管理機關及告訴人伯格公司。又被告明知思力公司或其子公
    司歐香國際有限公司所產銷之種類為尤加利之「ＡＲＯＭＡ
    　ＢＥＲＧＥＲ」牌香精油，其精油原產國並非法國，竟於
    不詳之時間、地點，意圖欺騙他人，在種類為尤加利之「Ａ
    ＲＯＭＡ　ＢＥＲＧＥＲ」牌香精油商品標籤上虛偽標記原
    產國為法國，旋被告自90年11月1日起，在上址專櫃，販賣
    予誤信該商品係正品之不特定消費者，足生損害於告訴人伯
    格公司。嗣於90年12月12日下午3時許，經警員持搜索票在
    上址查獲，並扣得仿冒二公升裝之「ＬＡＭＰＥ　ＢＥＲＧ
    ＥＲ」牌香精油共37瓶（內有檀香11瓶、驅蟲10瓶、香茅11
    瓶、琥珀5瓶）及種類為尤加利之「ＡＲＯＭＡ　ＢＥＲＧ
    ＥＲ」牌香精油14瓶，始悉上情。因認被告甲○○涉有違反
    修正後之商標法第81條第1款之侵害他人商標專用權罪嫌、
    同法第82條之販賣仿冒商標商品罪嫌、刑法第216條、第220
    條、第210條之行使偽造準私文書罪嫌（原審贅引刑法第216
    條、第210條之行使偽造私文書條文）、同法第255條第2項
    就商品之原產國為虛偽標記而販賣商品罪嫌。
二、按犯罪事實應依證據認定之，無證據不得認定其犯罪事實；
　　又不能證明被告犯罪者，應諭知無罪之判決，刑事訴訟法第
　  一百五十四條第二項及第三百零一條第一項分別定有明文。
    次按告訴人之告訴，係以使被告受刑事訴追為目的，其陳述
    是否與事實相符，仍應調查其他證據以資審認，最高法院五
    十二年台上字第一三○○著有判例。又刑事訴訟法上所謂認
    定犯罪事實之證據，係指足以認定被告確有犯罪行為之積極
    證據而言，如未能發現相當證據或證據不足以證明，自不能
    以推測或擬制之方法，以為裁判基礎。又認定不利於被告之
    事實，須依積極證據，茍積極證據不足為不利被告之認定時
    ，即應為有利於被告之認定，更不必有何有利之證據；另認
    定犯罪事實所憑之證據，雖不以直接證據為限，間接證據亦
    包括在內；然而無論為直接證據或間接證據，其為訴訟上之
    證明，須於通常一般人均不致有所懷疑，而得以確信其為真
    實之程度者，始得據為有罪之認定，倘其證明尚未達到此一
    程度，而有合理性懷疑之存在時，事實審法院復已就其心證
    上理由予以闡述，敘明其如何無從為有罪之確信，因而為無
    罪之判決者，亦不得遽以自己片面之觀點，遽指其為違法。
    而以情況證據（即間接證據）斷罪時，尤須基於該證據在直
    接關係上所可證明之他項情況事實，本乎推理作用足以確證
    被告有罪，方為合法，不得徒憑主觀上之推想，將一般經驗
    上有利被告之其他合理情況逕予排除（參照最高法院二十九
    年上字第三一○五號、三十年上字第八一六號、三十二年上
    字第六七號、七六年台上字第四九八六號判例）。
三、公訴人認被告犯罪係以：告訴代理人張有捷指訴、中華民國
    商標註冊影本、保管條、發票影本、名片影本、鑑定報告、
    現場相片、統領百貨股份有限公司臨時櫃廠商設櫃約定書影
    本等附卷及香精油共五十一瓶扣案足稽，而扣案之「ＬＡＭ
    ＰＥ　ＢＥＲＧＥＲ」牌香精油，其上圖樣經與告訴人伯格
    公司商標近似，有濟部智慧財產局91年1月10日（91）智商0
    980字第90001844號函影本等為其論據。訊據被告甲○○堅
    決否認有上揭犯行，辯稱：本件在統領百貨公司8樓專櫃扣
    得2公升裝之「ＬＡＭＰＥ　ＢＥＲＧＥＲ」牌香精油是郭
    勇源向他人進貨的，思力公司僅有販售5公升、500ＣＣ、30
    0ＣＣ之「ＬＡＭＰＥ　ＢＥＲＧＥＲ」牌香精油，而當時
    是因為郭勇源為思力公司之經銷商，郭勇源表示要設立專櫃
    ，伊為了幫忙郭勇源創業，便同意以思力公司之名義向統領
    百貨公司承租專櫃，所以該專櫃之實際經營人是郭勇源，不
    是思力公司；又「ＡＲＯＭＡ　ＢＥＲＧＥＲ」牌香精油是
    由法國進口，在臺灣委託李勝瑞分裝，沒有再另外加工，關
    於該香精油背標所載之法國聯絡地址部分，該土地是伊的，
    預備要蓋廠房等語。
四、經查：
  (一)就扣案仿冒二公升裝之「ＬＡＭＰＥ　ＢＥＲＧＥＲ」牌香
    精油共三十七瓶，是否為被告所販售部分：
  1.依證人郭勇源於原審證稱：伊為思力公司之經銷商，在統領
    百貨設櫃賣精油，因為伊沒有設立公司、行號，無法設櫃，
    所以借用思力公司之名義與統領百貨公司簽約設櫃，扣案之
    2公升裝的伯格牌香精油是向伯爵企業社的林施萱買的，不
    是向思力公司買的，因為思力公司沒有2公升裝的伯格牌香
    精油等語（見原審卷一第三二頁至三四頁）、伊設櫃的目的
    是要賣伯格牌5公升及500ＣＣ裝的香精油，但是沒有與思力
    公司約定賣哪一種品牌的精油，伊所賣之5公升、500ＣＣ裝
    之伯格牌香精油是向思力公司買的，2公升裝之伯格牌精油
    是向伯爵企業社買的等語（見原審卷一第八二頁、八三頁）
    ；於原審審理時亦證述：扣案之2公升裝的伯格牌香精油不
    是向思力公司進的，伊是以零售價的4折向伯爵企業社的林
    施萱買斷的等語（見原審卷一第一三二頁至一三五頁），前
    後供述一致。
  2.證人即扣案精油之統領百貨公司專櫃小姐古祐華於原審證稱
    ：伊不認識被告，薪資是郭勇源及其妻呂良慧發的，如香精
    油缺貨，伊是通知郭勇源或呂良慧補貨等語（見原審卷一第
    五八頁）。
  3.證人即郭勇源之妻呂良慧於原審證述：伊是思力公司之傳銷
    商，販售思力公司之雅歌丹精油，因為沒有設立公司，所以
    請思力公司與統領百貨公司簽約設櫃，扣案之2公升裝柏格
    牌精油，是因客人反應不錯，所以向伯爵企業社訂貨，是買
    斷的，如有缺貨，員工古祐華會打電話通知伊或郭勇源補貨
    等語（見原審卷一第七一頁至第八○頁）。
  4.證人即思力公司會計張靜君於原審證述：伊曾代表思力公司
    向統領百貨公司簽約設櫃，因為思力公司之傳銷商郭勇源表
    示要在統領百貨公司設櫃，但是沒有設立公司、行號，所以
    拜託被告同意以思力公司名義簽約，而思力公司大、小章在
    伊處，被告便交代伊去處理，思力公司只有銷售5公升、500
    ＣＣ、300ＣＣ之「ＬＡＭＰＥ　ＢＥＲＧＥＲ」牌香精油
    ，伊不認識古祐華，她不是思力公司員工等語（見原審卷一
    第六三頁至第七○頁）。
　5.證人即前代表統領百貨公司與思力公司簽約之員工陳美足於
  　於原審證述：當時是郭勇源來拜訪表示要設櫃，伊根據商品
    類別不同來開放個人簽約，如：糖葫蘆不可能有公司資料，
    個人一般均是小吃，至於專櫃商品則沒有開放個人可以設櫃
    ，伊遂請郭勇源提供公司執照，當時伊沒有確認郭勇源是否
    為思力公司的職員，於簽約期間，沒有看過被告等語（見原
    審卷三第五六頁至第五八頁）。
  6.證人即伯爵企業社負責人葉匡文於原審證述：伊只有向思力
    公司買過5公升、500ＣＣ、300ＣＣ之伯格牌香精油，未曾
    向該公司進2公升裝之伯格牌精油，該牌2公升容量的精油是
    向李銘達買的，是以零售價2640元的3折買入，本件是業務
    員林施萱負責開發統領百貨公司的專櫃，曾以原價的4折賣
    伯格牌2公升裝的精油給統領百貨公司專櫃，扣案之2公升伯
    格牌精油是伊等賣的等語（見原審卷二第七九頁至第八五頁
    ，第一三七頁、第一三八頁）。
  7.證人李銘達於臺灣桃園地方法院檢察署90年度偵字第10425
    號偵查中證述：伊曾與伯爵企業社的魏懷良接洽，幫忙香港
    的鄭可慶將2公升裝的伯格牌精油分2批賣給伯爵企業社，當
    時鄭可慶表示是香港伯格公司的出貨商，伊約在90年3、4月
    間，分別賣573瓶、9600瓶之2公升裝的伯格牌精油給伯爵企
    業社等語（見原審卷二第九七、九八頁），於原審亦為相同
    之證述（見原審卷三第一三四至第一三六頁），並有買賣契
    約書影本、販售2公升裝之伯格牌精油明細資料影本各2份附
    卷足憑。
  8.觀之上開各證人證述情節，互核相符，且證人郭勇源等七人
    與被告間之關係，或係為買賣關係、或係為僱傭關係、或係
    互不認識，衡情並無為迴護被告而甘冒偽證罪之重責，足認
    證人郭勇源等七人之證詞，顯非臨訟杜撰之詞，足以採信。
    況參以統領百貨公司臨時櫃廠商設櫃約定書，其上雖記載設
    櫃人為思力公司，然於聯絡人處則載明為證人郭勇源，此有
    統領百貨公司臨時櫃廠商設櫃約定書影本附卷可稽（見原審
    卷一第四八頁），益徵證人郭勇源、呂良慧、張靜君證述統
    領百貨公司桃園店八樓專櫃之實際經營人為郭勇源，思力公
    司僅係名義上之承租人等語，憑而有信。再據卷附之買賣契
    約書影本二份（見原審卷二第九八頁反面、第九九頁至第一
    ○五頁），其上分別記載證人李銘達與魏懷良於九十年四月
    二日以七百八十一萬九千二百元之價格買賣伯格牌精油、證
    人李銘達與鄭可慶以港幣一百七十四萬元（新臺幣與港幣兌
    換比例為4.15：1，換算成新臺幣為七百零六萬一千元）之
    價格買賣伯格牌精油等內容，而查如依證人李銘達之證述，
    可知九千六百瓶香精油之利潤為九十六萬元，加上進價七百
    零六萬一千元，合計為八百零二萬一千元，核與證人李銘達
    與魏懷良簽訂之買賣契約內容大致吻合，且卷附之證人李銘
    達與伯爵企業社交易二公升裝之伯格牌精油明細資料，其上
    載明交易種類有檀香、驅蟲、香茅、琥珀之二公升伯格牌精
    油，每瓶成交價為七百九十二元，亦核與證人葉匡文證述其
    是以零售價二千六百四十元的三折買入的等語及扣案二公升
    裝之「ＬＡＭＰＥＢＥＲＧＥＲ」牌香精油種類相符。從而
    被告所辯：統領百貨公司八樓專櫃之實際經營人是郭勇源，
    在該處扣得二公升裝之「ＬＡＭＰＥ　ＢＥＲＧＥＲ」牌香
    精油不是思力公司販售予郭勇源的，思力公司僅有販售五公
    升、500ＣＣ、300ＣＣ之「ＬＡＭＰＥ　ＢＥＲＧＥＲ」牌
    香精油等語，尚堪採信。
  (二)就扣案之「ＡＲＯＭＡ　ＢＥＲＧＥＲ」牌尤加利香精油，
    被告有無意圖欺騙他人，虛偽標示原產國為法國部分：
  1.據證人即思力公司會計張靜君於原審結證：「ＡＲＯＭＡ
    ＢＥＲＧＥＲ」牌精油是從法國ＣＬＩＰ精油工廠進口的等
    語（見原審卷一第六五頁）、證人即代工包裝廠商李勝瑞於
    原審結證：伊有為思力公司代工包裝，並充填精油至二公升
    裝的「ＡＲＯＭＡ  ＢＥＲＧＥＲ」牌的空瓶內，當時伊是
    去思力公司載二百公升的精油，該二百公升精油的標籤上有
    火的標誌等語（見原審卷二第五八頁、第五九頁、第六八頁
    ），再參以思力公司自89年下半年度起即終止販售「ＬＡＭ
    ＰＥ　ＢＥＲＧＥＲ」牌香精油之代理權一情，亦據證人張
    靜君於原審證述綦詳，而觀之思力公司自八十九年下半年度
    起至九十一年三月止，每月均有自法國進口商品，此有財政
    部關稅總局統字九十一年四月十七日台總局統字第91200261
    號函、思力公司進出口統計資料調印報表附卷可鳴（見九十
    一年度偵字第一八六○號卷第五九頁至第七三頁），且思力
    公司於九十年年七月八日、七月二十八日、十月二十七日、
    十一月三日、十二月一日均有自法國之ＳＡＴＨＥＬＹＮＥ
    公司進口二百公升裝之精油，其中於九十年十月二十七日該
    次有進口種類為尤加利之二百公升精油四十桶，另於九十一
    年十一月二十九日、九十二年七月二十九日，亦分別自法國
    ＣＬＩＰ公司進口二百公升裝之精油，此有進口報單七份附
    卷可證（見原審卷三第二八頁至第三六頁、九十二年易字第
    一一三○號卷一第三八頁至第四十頁），核與被告及證人張
    靜君、李勝瑞證述情節相符，是被告所辯「ＡＲＯＭＡ  Ｂ
    ＥＲＧＥＲ」牌香精油係由法國進口，尚屬有據，足堪採信
    。
  2.至被告、證人張靜君均陳述「ＡＲＯＭＡ　ＢＥＲＧＥＲ」
    牌香精油是從法國ＣＬＩＰ公司進口部分，被告雖未提出其
    於九十年下半年度自法國ＣＬＩＰ公司進口精油之進口報單
    ，惟縱然思力公司於九十年下半年度未自法國ＣＬＩＰ公司
    進口精油，但思力公司確實於九十年十月二十七日有自法國
    之ＳＡＴＨＥＬＹＮＥ公司進口種類為尤加利之二百公升精
    油四十桶，已如前述，且復查無其他積極證據，足以證明思
    力公司販售之「ＡＲＯＭＡ　ＢＥＲＧＥＲ」牌香精油非自
    法國其他廠商進口、在台灣分裝之積極證據，尚不能以被告
    未能提出其於九十年下半年度自法國ＣＬＩＰ公司進口精油
    之進口報單，而遽對被告為不利之認定。
  3.至告訴人請求(1)函查思力公司於八十九年至九十二年間之營
    業稅，及該公司之營業人銷售額與稅額申報書，以查明其進
    口量及精油用途及去向；(2)傳訊桃園縣警察局小隊長陳鴻鈞
    ，證明案發時警察於現場查扣物品，店員古祐華所供老闆究
    係何人？(3)傳訊證人鄭可慶，以證明李銘達所稱之系爭買賣
    契約並非由鄭可慶所簽云云。惟查：被告所販售之「ＡＲＯ
    ＭＡ　ＢＥＲＧＥＲ」牌香精油，確係由法國進口，已如前
    述，思力公司於八十九年至九十二年間之營業稅、精油進口
    量、用途及去向，核與本案無關；再證人古祐華、鄭可慶、
    李銘達之證詞，如何能採用，原判決均已詳述，上開所請傳
    訊證人，自無傳訊之必要，附此敘明。
  (三)綜上所述，扣案之2公升裝之「ＬＡＭＰＥ　ＢＥＲＧＥＲ
    」牌香精油，並非被告販售予郭勇源，且思力公司僅係具名
    與統領百貨公司桃園店簽約設櫃，該專櫃之實際經營者為證
    人郭勇源，而非思力公司，均堪認定；再被告所販售之「Ａ
    ＲＯＭＡ　ＢＥＲＧＥＲ」牌香精油，確係由法國進口，詳
    如前述，從而本件並無證據足以證明被告涉嫌違反修正後之
    商標法第81條第1款之侵害他人商標專用權罪嫌、同法第82
    條之販賣仿冒商標商品罪嫌、刑法第216條、第210條之行使
    偽造私文書罪嫌、同法第216條、第220條之行使偽造準私文
    書罪嫌、同法第255條第2項就商品之原產國為虛偽標記而販
    賣商品罪嫌。此外，復查無其他積極證據，足以證明被告有
    何公訴意旨所指之犯行，自不能證明被告涉犯上揭罪嫌。
五、上開部分，原審以不能證明被告犯罪，而為被告無罪之諭知
    ，經核並無不合。公訴人循告訴人之請求提起上訴，求為被
    告有罪之判決，為無理由，自應予駁回。
六、原判決另以被告甲○○並無在其所販售之「ＡＲＯＭＡ　Ｂ
    ＥＲＧＥＲ」牌尤加利香精油，偽造告訴人公司使用之商品
    條碼之故意，因而亦認被告此部分並亦無犯刑法第第216條
    、第220條之行使偽造準私文書等罪嫌，固非無見。惟按犯
    罪事實是否已起訴，應以檢察官起訴書犯罪事實欄之記載為
    準，茍起訴書犯罪事實欄未記載之犯罪事實，不得認為已起
    訴，除與起訴論罪部分有單純一罪或裁判上一罪之關係，為
    起訴效力所及，應併予審判者外，未經起訴之犯罪事實不得
    予以審判（參照最高法院93年度台上字第1192號判決意旨）
    ，查本件檢察官起訴書及追加起訴書之「犯罪事實」欄，係
    記載被告未經伯格公司同意或授權，竟意圖欺騙他人，擅自
    出售仿冒該公司商標之香精油，及在其公司與其子公司所生
    產之「ＡＲＯＭＡ　ＢＥＲＧＥＲ」牌香精油包裝上捏造為
    法國製造之事實，至於被告涉犯在「ＡＲＯＭＡ　ＢＥＲＧ
    ＥＲ」牌香精油偽造告訴人公司之商品條碼部分之事實，則
    未記載之，而檢察官於93年2月20日覆原審92年度訴字541號
    通知蒞庭時雖曾出具補充理由書補述此部分事實，然被告此
    部分犯行涉犯刑法第216條、第220條、第210條行使偽造準
    私文書罪嫌，核與本案即原審92年度訴字第541號之起訴書
    所起訴犯行之二罪名（即涉犯商標法第62條第1項、刑法第2
    16條、第220條、第210條等罪嫌），係屬連續犯或牽連犯之
    裁判上一罪關係，並非相牽連之犯罪，依刑事訴訟法第265
    條第1項規定，尚不得視為業經檢察官所追加起訴，準此，
    此部分事實顯未經起訴，法院對此未起訴之犯罪事實即不得
    審判，原判決竟加以審判，即屬訴外裁判，於法不合，是原
    判決關於該部分即應予撤銷。
據上論斷，應依刑事訴訟法第369條第1項前段、第368條，判決
如主文。
本案經檢察官田炳麟到庭執行職務。
中　　華　　民　　國　　94　　年　　7 　　月　　8 　　日
　　　　　　　　　刑事第十三庭  審判長法　官  劉景星
                                      法  官  陳博志
                                      法  官  李春地
以上正本證明與原本無異。
如不服本判決，應於收受送達後十日內向本院提出上訴書狀，其
未敘述上訴之理由者並得於提起上訴後十日內向本院補提理由書
（均須按他造當事人之人數附繕本）。
                                      書記官  柳秋月
中　　華　　民　　國　　94　　年　　7 　　月　　11　　日
